【裁判字號】    98,簡上,110
【裁判日期】    980831
【裁判案由】    傷害
【裁判全文】
臺灣嘉義地方法院刑事判決             98年度簡上字第110號
上  訴  人
即  被  告  甲○○
上列上訴人即被告因傷害案件，不服本院98年度嘉簡字第610號
中華民國98年4月27日第一審簡易判決處刑（偵查案號：臺灣嘉
義地方法院檢察署98年度偵字第1902號），提起上訴，本院管轄
之第二審合議庭判決如下：
    主  文
上訴駁回。
    犯 罪 事 實
一、甲○○前因施用第二級毒品案件，經本院以96年度嘉簡字第
    1911號判決判處有期徒刑5月，如易科罰金以新臺幣1千元折
    算1日確定，於民國97年3月12日易科罰金執行完畢。其為丙○○之前夫，兩人具有家庭暴力防治法第3條第1款所定之家
    庭成員關係。甲○○於98年1月19日晚間9時30分許，駕駛自
    用小客車搭載丙○○行經嘉義市○區○○路及仁愛路交岔路
    口處，因雙方發生口角糾紛，甲○○竟基於傷害他人身體之
    犯意，徒手毆打丙○○之臉部，致丙○○受有口腔周圍挫傷
    瘀腫之傷害。
二、案經丙○○訴由嘉義市政府警察局第一分局報請臺灣嘉義地
    方法院檢察署檢察官偵查後聲請簡易判決處刑。
    理  由
一、按被告以外之人於審判外之言詞或書面陳述，除法律有規定
    者外，不得作為證據；又被告以外之人於審判外之陳述，雖
    不符合同法第159條之1至第159條之4之規定，但經當事人於
    審判程序同意作為證據，法院審酌該言詞陳述或書面陳述作
    成時之情況，認為適當者，亦得為證據。當事人、代理人或
    辯護人於法院調查證據時，知有第159條第1項不得為證據之
    情形，而未於言詞辯論終結前聲明異議者，視為有前項之同
    意，刑事訴訟法第159條第1項及第159條之5分別定有明文。
    查本判決下列所引之供述證據，雖屬傳聞證據，惟當事人於
    本院審判期日中表示無意見不予爭執，且迄至言詞辯論終結
    前亦未表示異議，本院審酌上開證據資料製作時之情況，尚
    無違法不當及證明力明顯過低之瑕疵，亦認為以之作為證據
    應屬適當，故依前開規定，逕依刑事訴訟法第159條之5規定
    ，認前揭證據資料均有證據能力。
二、訊據被告甲○○否認有何傷害犯行，辯稱：98年1月20日凌
    晨，告訴人丙○○說要去海邊，我就帶她到東石海邊，我先
    跳到竹筏上，告訴人再跳上竹筏，告訴人穿高跟鞋跳到竹筏
    時沒站穩，我怕他跌倒，趕緊伸手扶她，手不小心撞倒她嘴
    邊云云。經查：
(一)被告於98年1月19日晚間9時30分許，駕駛自用小客車搭載告
    訴人丙○○行經嘉義市○區○○路及仁愛路交岔路口處，因
    雙方發生口角糾紛，被告竟徒手毆打告訴人丙○○之臉部等
    情，業據證人即告訴人丙○○於審理時證稱：98年1月19日
    晚上我們從馬格KTV喝完酒出來後，被告情緒有點控制不住
    ，在車上我們有點口角，因為被告一直要我離婚，我們一直
    爭執，當晚九點多，在嘉義市○○路與仁愛路口的便利商店
    外的車上，他就用右手打我，嘴巴部位等語（見本院卷第65
    頁），核與其於警詢及偵訊之證述相符（見警卷第6頁；偵
    卷第6、7頁），是其證詞前後一致，難認有何瑕疵可指。而
    被告於98年1月19日晚間9時30分許，確曾駕駛自用小客車搭
    載丙○○行經嘉義市○區○○路及仁愛路交岔路口處等情，
    亦經被告供承在卷（見本院卷第28頁），足認告訴人前揭證
    述，確有相當之憑信性。再者證人乙○○於審理時亦證稱：
    98 年1月20日天亮後，丙○○才到水上派出所，當時丙○○
    嘴唇附近部分有破皮瘀青，看來像要流血等語（見本院卷第
    74 頁），且告訴人於98年1月20日上午11時30分許至行政院
    衛生署新營醫院求診，經醫師診斷受有口腔周圍挫傷瘀腫等
    情，亦有該院所出具診斷證明書乙份在卷可佐（見警卷第8
    頁），是由證人乙○○前揭證述，及告訴人案發後隨即前往
    就醫驗傷及其經醫師診斷之受傷部位等情以觀，俱與其上開
    證述情詞吻合，足徵告訴人上開證詞並非子虛杜撰，應係可
    採。
(二)另告訴人係於98年1月20日上午6、7時經被告載至嘉義市○○路後，再至水上派出所等情，業據被告供承在卷，且有水
    上派出所之員警工作紀錄簿及職務報告附卷足參（見本院卷
    第55、56頁）。又告訴人當日於水上派出所固未向承辦員警
    明示被人打傷，亦未提出傷害告訴，均業據告訴人丙○○及
    證人乙○○於本院證述無訛（見本院卷第72頁、第75頁），
    然告訴人雖即於當日上午11時30分前往行政院衛生署新營醫
    院求診驗傷，並隨於翌日至嘉義市政府警察局八掌派出所報
    案提出告訴，有上開行政院衛生署新營醫院診斷證明書及告
    訴人警詢筆錄各1份附卷可佐，故尚難以告訴人未於98年1月
    20  日上午與被告分手後，隨即提出傷害告訴等情即遽認告
    訴人前揭指述不實。
(三)被告雖以前揭情詞置辯，然查：
  1.被告於本院準備程序時供稱：我帶告訴人到東石海邊，我從
    岸上先跳到竹筏上，告訴人再跳上竹筏，竹筏與岸上落差約
    有2公尺，丙○○跳下差點跌倒，我伸手扶他不小心撞倒她
    嘴巴等語（見本院卷第28頁）。故依被告所述，竹筏與岸邊
    落差約有2公尺，高於一般人之高度，參以告訴人當時腳穿
    高跟鞋，業據被告供承在卷（見偵卷第32頁），並有告訴人
    之證述可稽（見本院卷第66頁），衡情告訴人當不致於穿著
    高跟鞋冒險跳下2公尺落差，且隨海浪飄浮不定之竹筏，故
    被告前揭辯解顯有違常情，要難採信。
  2.被告嗣雖改稱：當天漲潮高度約到其胸口等語（見本院卷第
    31頁），然其前後陳述不一，其真實性已顯可疑。又被告既
    係因告訴人跳到竹筏後，怕其跌倒而伸手相扶，衡情其伸手
    扶助之高度及方位當應為告訴人頭部以下之身體部分而非頭
    部，方能穩住告訴人避免其跌倒。果爾，當不至於造成告訴
    人口腔周圍之傷害，故被告斯項辯解，亦與常理有悖，而無
    足採信。
(四)綜上所述，被告前揭辯詞均不足採信，本件事證明確，被告
    上開犯行堪以認定，應依法論科。
三、按家庭暴力指家庭成員間實施身體或精神上不法侵害之行為
    。而家庭暴力罪指家庭成員間故意實施家庭暴力行為而成立
    其他法律所規定之犯罪，家庭暴力防治法第2條第1款、第2
    款分別定有明文。查被告為告訴人之前夫，有被告全戶戶籍
    資料查詢結果存卷足參（見原審卷第11頁），兩人具有家庭
    暴力防治法第3條第1款所定之家庭成員關係。是核被告上開
    所為，係犯刑法第277條第1項之傷害罪，且屬家庭暴力防治
    法第2條第2款所定之家庭暴力罪。又被告有犯罪事實一所示
    科刑及於97年3月12日縮刑期滿執行完畢之情形，有臺灣高
    等法院被告前案紀錄表1份在卷可參，其於受有期徒刑之執
    行完畢後5年內故意再犯本件有期徒刑以上之刑之罪，為累
    犯，應依刑法第47條第1項規定，加重其刑。原審以被告前
    開犯行罪證明確，依刑法第277條第1項、第47條第1項、第
    47 條第1項前段，逕以簡易判決判處被告拘役40日，並諭知
    如易科罰金以新臺幣1千元折算1日之標準。經核其認事用法
    均無違誤，被告猶執陳詞，否認犯罪，並指摘原判決不當，
    為無理由，應予駁回。
據上論斷，應依刑事訴訟法第455條之1第1項、第3項、第368條
，判決如主文。
本案經檢察官王輝興到庭執行職務。
中    華    民    國    98    年    8     月    31    日
                刑事第五庭    審判長法  官  曾宏揚
                                    法  官  黃琴媛
                                    法  官  啟夫
上列正本證明與原本無異。
本件不得上訴。
中    華    民    國    98    年    8     月    31    日
                                    書記官  侯麗茹
附錄論罪科刑法條：
刑法第277條第1項
（普通傷害罪）
傷害人之身體或健康者，處 3 年以下有期徒刑、拘役或 1 千元
以下罰金。


司法院資訊處製作；財團法人民間司法改革基金會備份。
